【裁判字號】    96,交訴,14
【裁判日期】    970116
【裁判案由】    公共危險
【裁判全文】
臺灣臺東地方法院刑事判決              96年度交訴字第14號
公  訴  人  臺灣臺東地方法院檢察署檢察官
被      告  乙○○
上列被告因公共危險案件，經檢察官提起公訴（96年度偵字第20
09號），本院行簡式審判程序，判決如下：
    主  文
乙○○駕駛動力交通工具肇事，致人受傷而逃逸，處有期徒刑壹
年。
    事  實
一、乙○○前於民國92年 9月26日，因駕駛動力交通工具肇事，
    致人受傷而逃逸，經本院以92年度東交簡字第 375號判處有
    期徒刑1年，緩刑4年，並於92年12月 2日確定在案（不構成
    累犯）。猶不知悔改，明知其所領有之駕駛執照，因 6個月
    內違規記點已逾6點，為監理機關吊扣 1個月，期間自96年7
    月25日起至同年 8月24日止，於該期間內不得駕駛車輛，竟
    於96年 7月31日晚上10時37分許（起訴書誤載為10時30分許
    ），駕駛其所有之動力交通工具車牌號碼 E7-9218號白色自
    用小客車，搭載其胞兄郭碼長，沿臺東縣臺東市○○○路55
    9 巷由南向北行駛，旋至該巷與更生北路交岔路口處，乃右
    轉更生北路由西往東方向行駛，然因行車右轉弧度不足（起
    訴書誤載為弧度過大），導致其所駕駛之前開車輛在更生北
    路 552號前東向西內側怏車道上逆向行駛，而與丙○○所駕
    駛車牌號碼 1413-PZ號自用小貨車發生對撞，致丙○○頭部
    撞及該自用小貨車之前擋風玻璃，丙○○因此受有頭皮之開
    放性傷口、臉、頭皮之挫傷、趾開放性傷口、其他表淺損傷
    等傷害（過失傷害部分未據告訴）。不料，乙○○肇事致丙
    ○○受傷後，竟未下車察看，並施予救護或為其他必要措施
    ，亦未報警處理，反而另基於肇事逃逸之犯意，留下受傷之
    丙○○，逕自駕駛上開自用小客車離開現場，適員警巡經上
    開肇事現場，發現前開自用小客車正欲駛離，乃趨前攔停，
    惟該自用小客車加速逃逸，經警從後追逐並記下該車車牌號
    碼追查，迨於96年8月1日上午 8時40分許，在臺東縣臺東市
    ○○路○段87巷26號前空地處，循線尋獲該車，始悉上情。
二、案經臺東縣警察局臺東分局報告臺灣臺東地方法院檢察署檢
    察官偵查起訴。
    理  由
一、本案被告乙○○所犯係死刑、無期徒刑、最輕本刑為三年以
    上有期徒刑以外之罪，亦非高等法院管轄之第一審案件，而
    被告於本院行準備程序中就被訴事實為有罪之陳述，經告知
    簡式審判程序之旨，並聽取公訴人及被告意見後，本院合議
    庭依刑事訴訟法第273條之1第 1項規定，裁定由受命法官獨
    任進行簡式審判程序，合先敘明。
二、上揭犯罪事實，業據被告乙○○於本院審理中坦白承認，並
    與證人即被害人丙○○迭於警詢及偵訊中所指訴、證人郭碼
    長於警詢時所證述之情節互核相符，復有臺東縣警察局臺東
    分局道路交通事故現場圖及道路交通事故調查報告表(一)(二)各
    1 紙、肇事現場及車損照片30張在卷可稽，又被害人因被告
    駕駛前揭動力交通工具肇事，受有頭皮之開放性傷口、臉、
    頭皮之挫傷、趾開放性傷口、其他表淺損害等傷害，有衛生
    署臺東醫院診斷證明書 1紙附卷可憑，堪認被告駕駛前開動
    力交通工具肇事之行為與被害人之傷害結果間，確具有相當
    因果關係。綜上所述，足認被告自白與事實相符，本案事證
    已臻明確，被告前揭犯行洵堪認定，應予依法論科。
三、按刑法第185條之4之肇事逃逸罪，係以處罰肇事後逃逸之駕
    駛人為目的，俾促使駕駛人於肇事後能對被害人即時救護，
    以減少死傷，是該罪之成立祇以行為人有駕駛動力交通工具
    肇事，致人死傷而逃逸之事實為已足，至行為人之肇事原因
    如何，則非所問。核被告所為，係犯刑法第185條之4之肇事
    逃逸罪。又汽車駕駛執照為駕駛汽車之許可憑證，而公路監
    理機關核發駕駛執照，係以駕駛人之駕駛技術及交通安全規
    則知識為依據，在駕駛人違反相關交通安全規則情節嚴重時
    ，道路交通管理處罰條例更設有吊扣駕駛執照之處分規定，
    而汽車駕駛人駕駛執照吊扣期間駕車者，同法亦設有等同未
    領有駕駛執照駕車之處罰，則駕駛人於駕駛執照吊扣期間，
    應認其已不具備駕駛資格，而屬同法第86條第 1項無駕駛執
    照駕車之情形，此觀諸道路交通管理處罰條例第21條、第21
    條之1 、第61條、第62條、第63條、道路交通安全規則第50
    條等規定自明。然按汽車駕駛人，無駕駛執照駕車、酒醉駕
    車、吸食毒品或迷幻藥駕車、行駛人行道或行經行人穿越道
    不依規定讓行人優先通行，因而致人受傷或死亡，依法應負
    刑事責任者，加重其刑至二分之一，道路交通管理處罰條例
    第86條第 1項固定有明文，惟上開應依法加重其刑至二分之
    一之規定，法條既明定汽車駕駛人於一定違規之情形（如無
    駕駛執照駕車、酒醉駕車）駕駛汽車致人傷亡，依法應負刑
    事責任時，始有適用，換言之，係肇事者在一定之違規情形
    下依法應負過失致人於死或過失傷害之刑事責任時，始有適
    用。而刑法第185條之4之肇事逃逸罪，其立法意旨係對一般
    動力交通工具駕駛人肇事致人死傷而逃逸之處罰，旨在懲罰
    肇事逃逸，自無上開道路交通處罰條例第86條第 1項之適用
    （最高法院92年度臺非字第60號判決意旨可參）。查被告領
    有之駕駛執照，其種類為職業大貨車，因 6個月內違規記點
    已逾 6點，乃自96年7月25日起至同年8月24日止，吊扣駕駛
    執照 1個月，此有交通部公路總局高雄區監理所臺東監理站
    96年11月14日高監東字第0960013389號函附資料 1份在卷可
    參，是被告雖係無駕駛執照駕車肇事致人受傷而逃逸，惟揆
    諸前揭說明，本案自無道路交通處罰條例第86條第 1項規定
    之適用，附此指明。再按刑法上之自首，係以對於未發覺之
    罪投案而受裁判為要件，至其方式雖不限於自行投案，即託
    人代理自首或向非偵查機關請其轉送，亦無不可，但須有向
    該管司法機關自承犯罪而受裁判之事實，始生效力。查被告
    肇事後欲逃逸時，適有員警巡經上開肇事現場，發現前開肇
    事之自用小客車後，乃欲上前攔停，惟該車加速逃逸，經警
    從後追逐並記下該車車牌號碼追查後，迨於96年8月1日上午
    8時40分許，在臺東縣臺東市○○路○段87巷26號前空地處，
    循線尋獲該車，經由被告在場家屬之指證，查知該車發生事
    故時係由被告所駕駛，並由被告家屬聯絡其至前開空地處配
    合調查等情，有臺東縣警察局臺東分局96年11月22日信警偵
    字第0960004732號函附之職務報告書 1紙附卷可按，足認本
    案員警尋獲上開肇事自用小客車後，已然知悉被告為肇事之
    人，縱令被告嗣後自行投案，亦與自首之要件不符，是起訴
    書犯罪事實此部分之記載顯屬誤會，併此敘明。爰審酌被告
    有如事實欄所載之論罪科刑情形，有卷附臺灣高等法院被告
    前案紀錄表及本院92年度東交簡字第375號簡易判決各1份可
    查，猶不知悔改，先於駕駛執照吊扣期間無照駕車如上述，
    又肇事後不僅未立即下車察看，復未為任何救治被害人或報
    警處理之措施，而為逃避刑責，竟逕自加速逃逸，犯罪手段
    對社會秩序已生不良影響，且其漠視被害人生命之心態，本
    應受最嚴厲之非難，然念及被告犯罪後，尚能秉持誠意與被
    害人達成和解事宜，此有臺東縣臺東市調解委員會96年刑調
    字第0207號調解書 1份在卷可據，且犯後坦承犯行，態度尚
    可，及其犯罪之動機、生活狀況、智識程度、被害人所受之
    傷勢等一切情狀，量處如主文所示之刑。
據上論斷，應依刑事訴訟法第273條之1第1項、第299條第1項前
段，刑法第185條之4，判決如主文。
本案經檢察官甲○○到庭執行職務
中    華    民    國    97    年    1     月    16    日
                  交通法庭  法  官  劉正偉
以上正本證明與原本無異。
如不服本判決應於收受本判決後10日內向本院提出上訴書狀；上
訴書狀應敘述具體理由。未敘述上訴理由者，應於上訴期間屆滿
後20日內向本院補提理由書狀（均須按他造當事人之人數附繕本
）。「切勿逕送上級法院」。
告訴人或被害人對於本判決如有不服，請書具不服之理由狀，請
求檢察官上訴者，其上訴期間之計算係以檢察官收受判決正本之
日期為準。
                            書記官  王希文
中    華    民    國    97    年    1     月    17    日
附錄本案論罪科刑法條全文：
中華民國刑法第185條之4


司法院資訊處製作；財團法人民間司法改革基金會備份。
